臺灣桃園地方法院民事判決
111年度國簡上字第1號
上  訴  人
即變更之訴
原      告  吳為民  
被  上訴人
即變更之訴
被      告  臺灣桃園地方法院

法定代理人  李國增  
訴訟代理人  彭詩雯  
            廖彥傑  
            王暐凱  
上列當事人間請求損害賠償等事件，上訴人對於民國111年1月7
日本院桃園簡易庭110年度桃國簡字第3號判決提起上訴，並為訴
之變更，本院於111年11月22日言詞辯論終結，判決如下：
    主      文
變更之訴駁回。
變更之訴訴訟費用由變更之訴原告負擔。
    事實及理由
壹、程序方面
　㈠按在第二審程序為訴之變更或追加，非經他造同意，不得為
    之。但請求之基礎事實同一者、擴張或減縮應受判決事項之
    聲明者，不在此限，民事訴訟法第446條第1項、第255條第1
    項第2款定有明文。上開規定，於簡易事件之第二審訴訟程
    序準用之，此觀同法第436條之1第3項規定自明。而其中所
    謂請求之基礎事實同一，係指變更或追加之訴與原訴之主要
    爭點有其共同性，各請求利益之主張在社會生活上可認為同
    一或關連，而就原請求之訴訟及證據資料，於審理繼續進行
    在相當程度範圍內具有同一性或一體性，得期待於後請求之
    審理予以利用，俾先後兩請求在同一程序得加以解決，避免
    重複審理，進而為統一解決紛爭者，即屬之。查上訴人於原
    審依國家賠償法及民法第184條、第188條規定，請求判命被
    上訴人發還如附表所示，債務人即安可物業公寓大廈管理股
    份有限公司（下稱安可公司）於民國108年4月16日寄送予上
    訴人用於清償所積欠薪資之未到期支票（下稱系爭支票），
    嗣於本院簡易事件第二審訴訟程序，改依國家賠償法第2條
    規定請求被上訴人給付上訴人新臺幣（下同）95,417元，後
    又具狀將請求被上訴人給付之金額減縮為1元。被上訴人雖
    表不同意，惟核上訴人變更之訴與原訴，均係主張被上訴人
    要求上訴人將系爭支票返還予安可公司之人員，否則將取消
    強制執行，致上訴人受有損害之同一基礎事實，兩者之主要
    爭點具共同性，且先後請求所主張之利益在社會生活上可認
    係屬同一紛爭，可謂其請求之基礎事實同一，揆諸前揭規定
    ，上訴人在簡易程序之第二審為訴之變更，即無不合。
　㈡又當事人在第二審為訴之變更，係撤回原訴而提起新訴，其
    在第一審原訴已因訴之准許變更而消滅，第一審法院就原訴
    所為之判決，因此失其效力，第二審法院僅得就變更之新訴
    審判，不得就第一審判決之上訴更為裁判（最高法院66年台
    上字第3320號判例意旨可供參考）。本件上訴人於本院二審
    程序所為前開訴之變更既為合法，依上揭說明，原訴變更前
    之部分自可認為已因撤回而消滅訴訟繫屬，亦即原審就原訴
    此部分所為之裁判，因合法之訴之變更而當然失其效力，本
    院應專就變更後之新訴裁判。
貳、實體方面
一、上訴人以變更之訴主張：訴外人安可公司積欠上訴人薪資，
    經上訴人提起民事訴訟獲勝訴判決並取得執行名義，上訴人
    聲請對安可公司財產強制執行，經本院108年度司執字第141
    03號強制執行事件（下稱系爭執行事件）受理在案，被上訴
    人之民事執行處人員於108年4月17日依動產查封程序進行執
    行，於執行程序尚未終結時，竟要求上訴人將系爭支票返還
    予安可公司之人員，否則將取消強制執行，以此方式強迫上
    訴人將系爭支票返還予安可公司之人員。嗣因安可公司無法
    清償積欠上訴人之債務，上訴人亦無法再以系爭支票行使權
    利以滿足債權，致受有損害，爰依國家賠償法第2條規定，
    求為命被上訴人給付1元之判決。上訴聲明：被上訴人應給
    付上訴人1元。
二、被上訴人則以：系爭支票為上訴人自行權衡利弊而決定返還
    予安可公司人員，且上訴人對安可公司債權尚未滿足之部分
    ，已取得債權憑證，日後仍得繼續聲請強制執行，上訴人之
    債權並未有所減損，且系爭支票與上訴人之債權能否滿足並
    無關聯，被上訴人之執行人員並無故意或過失不法侵害上訴
    人權利，亦無怠於執行職務，上訴人提起本件訴訟，為無理
    由等語，資為抗辯。答辯聲明：變更之訴駁回。
三、本院之判斷：
  ㈠上訴人主張安可公司積欠上訴人薪資，經上訴人提起民事訴
    訟獲勝訴判決並取得執行名義，上訴人聲請對安可公司財產
    強制執行，經本院以系爭執行事件受理在案，上訴人於108
    年4月17日系爭執行事件之動產查封程序進行中，將系爭支
    票交予安可公司之人員，系爭執行事件並未完全清償上訴人
    之債權，上訴人取得本院108年度司執字第14103號債權憑證
    （下稱系爭債權憑證）等節，業據其提出系爭支票影本在卷
    為憑（見原審卷第6至8頁），復經本院依職權調閱系爭執行
    事件卷宗核閱無誤，且為被上訴人所不爭執，自堪信為真實
    。
  ㈡按公務員於執行職務行使公權力時，因故意或過失不法侵害
    人民自由或權利者，國家應負損害賠償責任，國家賠償法第
    2條第2項前段定有明文。次按國家賠償法第2條第2項規定之
    損害賠償請求權，與一般損害賠償請求權相同，須以實際受
    有損害為成立要件（最高法院96年度台上字第2902號判決參
    照）；債權人對債務人之債權，經執行法院實施分配後，雖
    未全額受償，惟債權人就該未受償之債權對於債務人依然存
    在，仍可再向債務人求償，尚難謂債權人已實際上受有損害
    （最高法院號78年度台上字第2130號判決參照）。
  ㈢上訴人固主張無法再以系爭支票行使權利以滿足債權，致受
    有損害等語。然上訴人於系爭執行事件受償7,000元，所餘
    不足額之債權金額部分，業經本院核發系爭債權憑證予上訴
    人收執無訛，此為上訴人所不爭執，系爭支票與系爭債權憑
    證乃同一債權，該債權憑證之債權並不因上訴人返還系爭支
    票而受影響，是上訴人對安可公司未受償之債權既未消滅，
    則上訴人主張因被上訴人之民事執行處人員要求其返還系爭
    支票予安可公司，致其受有損害，即無足取。上訴人既無損
    害，自無請求損害賠償之權。從而，上訴人請求被上訴人給
    付上訴人1元，即屬無據。
四、綜上所述，本件上訴人依國家賠償法第2條規定，以變更之
    訴請求被上訴人應給付上訴人1元，為無理由，不應准許，
    應予駁回。
五、本件事證已臻明確，兩造其餘之攻擊或防禦方法及所用之證
    據，經本院斟酌後，認為均不足以影響本判決之結果，爰不
    逐一論列，附此敘明。
六、據上論結，本件變更之訴為無理由，依民事訴訟法第78條，
    判決如主文。
中　　華　　民　　國　　111 　年　　12　　月　　16　　日
            民事第一庭  審判長  法  官  袁雪華
                                法  官  謝宜伶
                                法  官  呂如琦
正本係照原本作成。
本件判決不得上訴。
中　　華　　民　　國　　111 　年　　12　　月　　16　　日
　　　　　　　　　　　　　　　　書記官  王志成

附表：（原審卷第6至8頁）
編號 支票號碼 發票日（民國） 金額（元） 受款人 發票人 1 EF0000000 108年1月15日 8,342 吳為民 安可公司 2 EF0000000 108年9月30日 15,400 吳為民 安可公司 3 EF0000000 108年7月30日 21,765 吳為民 安可公司 4 EF0000000 109年5月30日 12,477 吳為民 安可公司 5 EF0000000 109年9月30日 12,477 吳為民 安可公司 6 EF0000000 109年12月30日 12,477 吳為民 安可公司 7 EF0000000 109年3月30日 12,479 吳為民 安可公司                            合計   95,417元